【裁判字號】    88,易,849
【裁判日期】    890118
【裁判案由】    竊盜
【裁判全文】
臺灣花蓮地方法院刑事判決                          八十八年度易字第八四九號
    公  訴  人  臺灣花蓮地方法院檢察署檢察官
    被      告  己○○
右列被告因竊盜案件，經檢察官聲請以簡易判決處刑（八十八年度偵字第一九七七號
），本院認有刑事訴訟法第四百五十一條之一第四項但書所定之情形，認應適用通常
訴訟程序，判決如左：
    主  文
己○○無罪。
    理  由
一、公訴意旨略以：被告己○○與另二名不詳姓名年籍之男子，共同意圖為自己不法
    之所有，於民國八十八年四月二十四日凌晨，在花蓮縣新城鄉懷恩橋下西側拓寬
    工程工地內，竊取戊○○所有之鋼筋彎筋器一台，得手後搬回花蓮縣秀林鄉秀林
    村民治四十七號住處放置，並對外兜售。嗣於同年五月五日十二時四十分許，在
    上址為警查獲，因認被告涉有刑法第三百二十一條第一項第四款之竊盜罪嫌云云
    。
二、按犯罪事實應依證據認定之，無證據不得推定其犯罪事實，刑事訴訟法第一百五
    十四條定有明文。次按認定犯罪事實所憑之證據，無論直接證據或間接證據，其
    為訴訟上之證明，須於通常一般之人均不致有所懷疑，而得確信其為真實之程度
    者，始得據為有罪之認定，倘其證明尚未達到此一程度，而有合理之懷疑存在時
    ，即應為無罪之認定（最高法院七十六年度臺上字第四九八六號判例可參）。
三、訊據被告己○○堅決否認右揭犯行，辯稱：伊於八十八年四月底某日，在三棧橋
    下撿石頭時，遇見二名年約四十歲之男子向伊詢問有無販賣石頭，伊即帶該二名
    男子回家，二名男子共向伊購買三顆石頭，交付價錢新臺幣三千元，並稱下午還
    會再來看石頭，當晚該二名男子開小貨車載彎筋器前來，稱彎筋器係先前做工程
    所用，現在已沒有做工程，要出售彎筋器，請求寄放伊家，並請伊代找買主，伊
    同意而收下，伊曾問丁○○是否願意購買，而該二名男子亦有打電話詢問出售情
    形，伊確未竊取該彎筋器等語。經查：證人丁○○證稱：被告於八十八年六月間
    左右，向伊稱其友人有一台彎筋器欲廉價出售，伊即至被告家看機器，當時彎筋
    器置於被告住處門口，外觀並未包裝及遮蓋，伊因擔心來路有問題而未購買等語
    。證人丙○○證稱：被告曾向伊稱其友人有一台彎筋器寄放其住處，已未使用，
    請伊代找買主，伊即帶伊堂兄乙○○前去，乙○○認機器太大而未購買，當時彎
    筋器係置於屋簷下，用布遮蓋一半等語。證人乙○○證稱：伊堂弟丙○○帶伊至
    被告家看彎筋器，伊因機器太大而未購買，彎筋器係置於被告住家門口等語。證
    人即查獲之警員甲○○證稱：本件失主報案後，嗣另有人報案失竊輪胎，丙○○
    告訴伊被告家中有新輪胎及門前有彎筋器，伊乃申請搜索票，在被告住家門口查
    獲本件彎筋器，當時彎筋器並未以他物遮蓋等語。按被告既接連告知丁○○、丙○○本件彎筋器之來源並表明係他人寄賣，且將彎筋器置於他人顯而易見之住處
    門前長達十餘日（自八十八年四月二十四日起至五月五日止），時而完全未加遮
    掩，時而僅以布覆蓋一半，顯然無懼他人知悉其持有該彎筋器，類此毫無忌憚之
    情形，與竊賊竊得贓物後恆將贓物隱匿猶恐不及之常情不符，被告果係竊取該彎
    筋器，為免日久敗露行跡，衡情當儘速自行運往舊貨商出售，殊無託詞他人寄賣
    及自覓買主進而自曝犯行之必要，被告所辯彎筋器係他人寄放請其代覓買主一情
    ，尚非虛妄，則被告是否確為竊取本件彎筋器之人，已非全無可疑，公訴人指稱
    被告涉有竊盜犯行，尚難謂其訴訟上之證明已達於通常一般之人均不致有所懷疑
    而得確信其為真實之程度，本院無法徒憑被害人遭竊之財物曾經為被告占有管領
    中之事實，遽認被告即係著手實施使該財物脫離原所有人之最上游且情節最重之
    竊盜犯行，蓋司法偵查機關如無法明確查知被告之行為屬性究係竊盜或收受贓物
    ，依罪疑唯輕之法則，訴追被告竊盜犯行於法律上亦應認犯罪未獲適切之證明。
    再收受贓物與竊盜行為非屬相同之基本社會事實，本院亦無從變更起訴法條而逕
    行審理。此外，本院依卷內公訴人所提之證據資料無從查得其他積極證據足以證
    明被告涉有公訴人所指涉之犯行，揆諸前揭判例意旨，應為被告無罪之諭知。至
    被告是否涉有收受或寄藏贓物罪嫌，應由公訴人另行偵辦，附此敘明。
四、被告己○○經合法傳喚，無正當理由不到庭，本院認係應諭知無罪之案件，爰不
    待其陳述逕行判決。
據上論斷，應依刑事訴訟法第四百五十二條、第三百零一條第一項前段、第三百零六
條，判決如主文。
本案經檢察官唐先恆到庭執行職務。
中      華      民      國    八十九    年      一      月     十八     日
                               臺灣花蓮地方法院刑事庭
          法  官  陳  文  通
右正本證明與原本無異。
如對本判決不服，應於送達後十日內，向本院提出上訴狀。（應抄附繕本）告訴人或
被害人如對於本判決不服者，應具備理由請求檢察官上訴，其上訴期間之計算係以檢
察官收受判決正本之日期為準。
                                   法院書記官
中      華      民      國       八 十 九     年    一     月    二十   日


司法院資訊處製作；財團法人民間司法改革基金會備份。
